【裁判字號】    97,抗,50
【裁判日期】    970930
【裁判案由】    公示送達
【裁判全文】
臺灣新竹地方法院民事裁定                97年度抗字第50號
抗  告  人  甲○○
                        號
相  對  人  乙○○
                        號
相  對  人  丙○○○
上列抗告人與相對人間因聲請公示送達事件，對於中華民國97年
5月19日本院97年度聲字第427號裁定提起抗告，本院裁定如下：
    主  文
抗告駁回。
抗告程序費用新臺幣壹仟元由抗告人負擔。
    理  由
一、抗告意旨略以：抗告人前於民國97年3月26日依相對人二人
    之住址寄發存證信函，以通知相對人乙○○勿在他人土地上
    興建房舍或於道路出口處圍堵，若不聽勸告，須自負一切法
    律及賠償責任，並催請相對人丙○○○儘速完成土地分管或
    分割事宜，而該等信函均因招領逾期而遭退回，惟存證信函
    所寄地址既與相對人二人之戶籍地址相符，意謂相對人也有
    可能不在戶籍地或已遷移不明、或其他原因致郵務機關無法
    將文書送交收受者，是抗告人提出相對人二人之戶籍謄本，
    爰請准予撤銷原裁定，並准將送達相對人之意思表示為公示
    送達。
二、按表意人非因自己之過失不知相對人之居所者，得依民事訴
    訟法公示送達之規定，以公示送達為意思表示之通知，民法
    第97條定有明文。惟所謂不知相對人居所，係指相對人遷移
    ，致表意人不知其居所而言。若表意人僅不知相對人是否還
    住於原居所，則與上開法條所謂不知相對人居所，尚屬有間
    （臺灣高等法院85年度抗字第2760號裁定要旨參照）。次按
    寄件人就相對人之戶籍所在地投郵，如經郵局以招領逾期退
    回，而非在郵件上註明遷址或查無此人，則或因相對人出外
    旅行未能收受送達或有其他事故未返住居所，尚難認定相對
    人之居所即屬不明（臺灣高等法院80年度抗字第646號判決
    參照）。
三、經查，本件聲請人於97年3月26日寄送之存證信函雖均向相
    對人二人之戶籍地為信函之寄送，惟該信函經均經郵務機關
    以「招領逾期」為由退回給聲請人等情，有聲請人所提之存
    證信函及信封在卷可憑，則該郵件充其量僅足證明本件係因
    郵差送達之際適相對人不在而無法收受，復經郵局招領後相
    對人逾期未前往郵局領取該存證信函而已，尚不足證明相對
    人業已遷移他處，或現行方不明，致使聲請人不知相對人之
    現住居所之情形，故本件聲請人所述之情形，參諸上開說明
    ，自難遽認相對人行方不明或有何應為送達處所不明之情事
    ，核與民法第97條所謂「不知相對人居所」之要件有間，是
    原裁定以上開之理由，駁回本件聲請，於法並無不合，本件
    抗告為無理由，應予駁回。
四、據上論結，本件抗告為無理由，依非訟事件法第21條第2項
    、第24條第1項、第46條，民事訴訟法第495條之1第1項、第
    449條第1項、第78條，裁定如主文。
中    華    民    國     97    年    9    月    30    日
                  民事第一庭  審判長法  官  陳順珍
                                    法  官  林南薰
                                    法  官  高敏俐
以上正本係照原本作成。
如不服本裁定，僅得於收受本裁定正本送達10日內，以適用法規
顯有錯誤為理由，向本院提出再抗告狀（須附繕本一份及繳納再
抗告裁判費新臺幣1,000元），經本院許可後始可再抗告。
中    華    民    國     97    年    9    月    30    日
                                    書記官  周育瑜


司法院資訊處製作；財團法人民間司法改革基金會備份。
